【裁判字號】    91,上訴,1843
【裁判日期】    920212
【裁判案由】    瀆職
【裁判全文】
台灣高等法院台中分院刑事判決                  九十一年度上訴字第一八四三號
    上  訴  人
    即  被  告  丙○○  男  三.
    指定辯護人  本院公設辯護人  乙○○
右上訴人因違反貪污治罪條例案件，不服臺灣台中地方法院九十一年度訴字第一一八
三號中華民國九十一年九月十七日第一審判決（起訴案號：臺灣台中地方法院檢察署
九十年度偵字第二一七七一號），提起上訴，本院判決如左：
    主      文
上訴駁回。
    事      實
一、丙○○原係台中市警察局第四分局南屯派出所員警（於九十年七月十八日已奉調
    至第三分局正義派出所），為依據法令從事公務之人員。其於民國（下同）九十
    年一月十四日，偕同該所員警郭庭彬查獲傅木生（其涉物罪嫌部分，另案經檢
    察官為不起訴處分確定）持有朱國璽所有於八十九年十二月十三日遭竊之車牌號
    碼六Ａ－九八九九號自用小客車，因傅木生主張該車係自稱「朱國璽」者持至其
    經營之日信當舖典當，雙方對車輛所有權之歸屬生有爭執，乃暫由南屯派出所代
    為保管，並由所屬丙○○保管該車及鑰匙。詎丙○○對於其職務上保管該車而為
    其主管之事務，明知依法未經所有權人同意，不得擅自私用，竟於九十年七月一
    日輪休期間，私自駕駛其保管之該車自台中市南下高雄再返回台中市，直接圖自
    己無償使用該車之不法利益，因而獲得相當於乘坐莒光號火車自台中市往返高雄
    一趟票價計新台幣（下同）七百二十六元（依一般公務人員支領出差旅費標準計
    算）之利益。惟於同日下午六時三十四分許，丙○○駕駛該車途經國道一號中山
    高速公路三六七公里中正路南向出口處（高雄中正交流道附近），因不依規定變
    換車道，任意跨越槽化線，強行插入連貫行駛中之車隊，違反道路交通管理處罰
    條例第三十三條第一項之規定，為內政部警政署國道公路警察局第五警察隊以照
    相逕行舉發。嗣朱國璽於九十年八月中旬，接獲該違規通知單，向南屯派出所查
    詢，經台中市警察局督察室督察人員調查，而查知上情。
二、案經台中市警察局移請台灣台中地方法院檢察署檢察官偵查起訴。
    理      由
一、訊之被告丙○○固坦承負責保管上開車輛及鑰匙，然矢口否認有何私用圖利之犯
    行，辯稱：九十年七月一日當天伊雖輪休，但因酒醉在伊台中市南屯區住處睡覺
    ，並未私自駕駛該車南下高雄，違規舉發照片上之駕駛人非伊本人，查獲車輛與
    伊保管之車輛應該是ＡＢ車，保管車輛放置之停車場其出入口均有監視錄影。且
    本件從通聯紀錄及伊家人動態均無證據證明被告當時人在高雄云云。
二、本院查：
  (一)朱國璽所有於八十九年十二月十三日遭竊之車牌號碼六Ａ－九八九九號自用小客
    車（以下稱系爭車輛），經被告於九十年一月十四日，偕同該所員警郭庭彬在傳
    木生所經營日信當舖內查獲，因傅木生與朱國璽對系爭車輛所有權之歸屬生有爭
    執，乃暫由南屯派出所代為保管，並由被告單獨負責保管，迄九十年七月十八日
    因被告奉調至第三分局正義派出所，始將系爭車輛鑰匙交由南屯派出所員警薛登
    益保管等情，業經證人朱國璽、郭庭彬及南屯派出所代理所長廖水池分別於警訊
    、偵查及原審審理時證述在卷，並有車輛車牌失竊作業認可資料及台中市警察局
    第四分局南屯派出所責付保管條、物暫保管書、台中市警察局人事令等影本各
    乙紙附卷可稽。
  (二)系爭車輛於九十年七月一日下午六時三十四分許，經人駕駛途經國道一號中山高
    速公路三六七公里中正路南向出口處（高雄中正交流道附近），因不依規定變換
    車道，任意跨越槽化線，強行插入連貫行使中之車隊，違反道路交通管理處罰條
    例第三十三條第一項之規定，為內政部警政署國道公路警察局第五警察隊以照相
    逕行舉發，此有舉發違反道路交通管理事件通知單及所附採證違規照片附卷足稽
    ，可見違規當時，系爭車輛仍在被告負責保管中。
  (三)本件違規車輛之車號、車型、顏色、配備及外觀等與停放在南屯派出所內由被告
    保管之系爭車輛一致，此經證人朱國璽、廖水池證述在卷，並有違規照片及停放
    在南屯派出所內之系爭車輛照片附卷可資比對，應係同一車輛無訛，亦見被告保
    管中之系爭車輛確曾遭人私用並違規。被告雖辯稱：該違規車輛與保管之車輛可
    能係ＡＢ車云云，然遍查全卷，並無任何證據足以證明，證人即南屯派出所代理
    所長廖水池於九十年十一月十四日警訊時亦證稱：「．．當得知此消息深入追查
    是否ＡＢ車或警員私用時，因為沒有證據證明該交通違規單所顯示的車子是ＡＢ
    車．．」等語，是被告所辯即難憑採。再依違規照片上之違規駕駛人與被告二人
    之臉型、輪廓極為相似，此為證人廖水池指證在卷，且經原審及本院當庭勘驗結
    果，亦認二人之臉型、輪廓甚為相似，復有違規照片及被告本人照片附卷可供核
    對，足見被告應即是系爭車輛之違規駕駛人。參以系爭車輛原係被告負責保管，
    已如前述，而被告於九十年七月一日又適逢輪休，此為被告所是認，亦有南屯派
    出所九十年七月一日勤務分配表影本乙紙附卷可按，顯見本件應係被告於九十年
    七月一日輪休期間，私自駕駛其保管之系爭車輛自台中市南下高雄再返回台中市
    ，藉以圖得自己無償使用系爭車輛之不法利益，應無置疑。是被告上開所辯，無
    非事後卸責之詞，不足採信，事證明確，其犯行堪以認定。
  (四)本院依被告聲請向台中市警察局第四分局查詢設於停車場監視錄影等情，該局函
    覆稱，南屯派出所於九十年一月至七月停放扣案車輛處所並未裝設監視錄影設施
    ，致無法提供何人駕駛上開車輛資料等語。另檢察官於偵查時，分別以被告持用
    行動電話及高雄住處電話查詢通聯紀錄結果，經遠傳電信股份有限公司函稱，被
    告持用之0000000000易通卡於九十年七月一日並無通聯紀錄及中華電
    信股份有限公司台灣中區電信分公分函稱（０七）0000000號九十年七月
    一日至九十年七月三日之通話紀錄已逾保存期限等語，在事理上，被告是否使用
    上開電話與其於上開時間是否在高雄無直接關係，是上開結果，不足推翻前開不
    利被告證據甚明，併予敘明。
三、核被告丙○○於行為時係台中市警察局第四分局南屯派出所員警，為依據法令從
    事公務之人員，其對於職務上保管系爭車輛而為主管之事務，明知依法未經所有
    權人同意，不得擅自私用，竟於九十年七月一日輪休期間，私自駕駛其保管之系
    爭車輛自台中市南下高雄再返回台中市，直接圖自己無償使用系爭車輛之不法利
    益，因而獲得相當於乘坐莒光號火車自台中市往返高雄一趟票價計七百二十六元
    （依一般公務人員支領出差旅費標準計算）之利益之所為，係犯對於主管事務直
    接圖利罪，又被告行為後，貪污治罪條例第六條第一項第四款之規定，業經總統
    於九十年十一月七日明令公布修正為「對於主管或監督之事務，明知違背法令，
    直接或間接圖自己或其他私人不法利益，因而獲利益者」，並自同年月九日生效
    ，比較新舊法律，以修正後之規定對被告有利，依刑法第二條第一項前段規定應
    適用修正後之貪污治罪條例第六條第一項第四款之罪。公訴人認被告保管系爭車
    輛係屬對於監督之事務，惟系爭車輛係被告偕同所員警郭庭彬共同查獲，並由被
    告負責保管，乃基於職務上保管系爭車輛，應屬對於主管之事務，是公訴人上開
    認定，容有誤會，附此明。又被告犯貪污治罪條例第六條第一項第四款之罪，
    情節輕微，而其所圖得之不正利益僅相當於自台中市往返高雄一趟莒光號火車票
    價計七百二十六元，有票價表乙份附卷可參，依同條例第十二條第一項規定減輕
    其刑。原審因而適用刑事訴訟法第二百九十九條第一項前段，貪污治罪條例第六
    條第一項第四款、第二條、第十二條第一項、第十七條、刑法第二條第一項前段
    、第十一條前段、第三十七條第二項之規定，並以被告因為圖一時方便，乃私自
    使用所保管之系爭車輛，致罹重典，且所圖得之不正利益非多，其犯罪之情狀足
    堪憫恕，若處以法定最低刑度，猶嫌過重，爰依刑法第五十九條規定酌量遞減輕
    其刑，並審酌被告犯罪之動機、目的、手段、所生危害及犯罪後態度等一切情狀
    ，量處有期徒刑一年六月，依法宣告褫奪公權二年，並以被告丙○○尚無前科，
    未曾受有期徒刑以上刑之宣告，因一時失慮，為圖方便，致犯本案，所犯情節輕
    微，經此偵審程序及科刑教訓，當知警惕，應無再犯之虞，併予宣告緩刑三年，
    以啟自新，其認事用法核無違誤，量刑亦屬允當，上訴意旨猶執陳詞否認犯罪，
    其上訴為無理由，應予駁回。
四、據上論斷，應依刑事訴訟法第三百六十八條，判決如主文。
本案經檢察官甲○○到庭執行職務。
中      華      民      國      九十二     年     二      月    十二    日
                                臺灣高等法院臺中分院刑事第四庭
                                      審判長法  官  洪  耀  宗
                                            法  官  江  德  千
                                            法  官  劉  登  俊
右正本證明與原本無異。
如不服本判決應於收受送達後十日內向本院提出上訴書狀，其未敘述上訴之理由者並
得於提起上訴後十日內向本院補提理由書（均須按他造當事人之人數附繕本）。
                                            書記官  鄧  智  惠
中      華      民      國      九十二     年     二      月    十三    日
                                                                        Ｒ


司法院資訊處製作；財團法人民間司法改革基金會備份。
